【裁判字號】    99,抗,461
【裁判日期】    990531
【裁判案由】    假扣押
【裁判全文】
臺灣高等法院民事裁定                   99年度抗字第461號
抗  告  人  雅新實業股份有限公司
特別代理人  甲○○
上列抗告人因與相對人財團法人證券投資人及期貨交易人保護中
心間假扣押事件，對於民國98年7月27日臺灣士林地方法院所為
裁定（98年度全字第39號）提起抗告，本院裁定如下：
    主      文
抗告駁回。
抗告訴訟費用由抗告人負擔。
    理      由
一、抗告意旨略以：臺灣士林地方法院（下稱士林地院）以96年
    度整字第1號裁定伊之重整程序終止（下稱系爭裁定），惟
    系爭裁定仍於再抗告程序審理中，尚不發生終止重整之效力
    。且相對人未依重整程序行使權利，其據以提起假扣押之債
    權是否成立，顯有重大爭議。縱准許相對人假扣押，亦應令
    其供擔保後始得為之云云。
二、按債權人就金錢請求或得易為金錢請求之請求，欲保全強制
    執行者，得聲請假扣押；又假扣押，非有日後不能強制執行
    或甚難執行之虞者，不得為之，民事訴訟法第522條第1項、
    第523條第1項分別定有明文。又保護機構依第28條規定提起
    訴訟，聲請假扣押、假處分時，應釋明請求及假扣押、假處
    分之原因。法院得就保護機構前項聲請，為免供擔保之裁定
    。證券投資人及期貨交易人保護法第34條亦有明定。
三、經查：
（一）抗告人之重整程序業經士林地院以系爭裁定終止；抗告人
      對系爭裁定向士林地院合議庭提起抗告，經裁定抗告駁回
      （下稱系爭抗告裁定）；抗告人不服系爭抗告裁定提起再
      抗告，但於民國99年3月18日撤回該再抗告等情，分別有
      系爭裁定、系爭抗告裁定、抗告人於99年3月18日所發布
      之重大訊息及撤回再抗告狀（均影本）附卷可參（分別見
      原法院卷第43頁至第46頁、本院卷第30頁至第37頁、第44
      頁）。至其餘債權人對系爭抗告裁定提起再抗告，亦經本
      院於99年5月18日以99年度非抗字第42號裁定駁回而確定
      ，有該裁定附卷可憑（見本院卷第80頁至第81頁）。準此
      可見，抗告人辯以：系爭裁定尚未確定，伊尚處於重整程
      序中，相對人不得向伊聲請假扣押云云，自非可採，至為
      明悉。
（二）相對人主張：抗告人於94年度至95年度第3季財務報告，
      及自95年1月10日起公告之每月營業收入有虛偽不實之情
      事，業經臺灣士林地方法院檢察署（下稱士林地檢署）96
      年度偵字第13518號、第14623至14633號、第15075號、97
      年度偵字第2173號、第2939號、第3689至3693號等提起公
      訴在案（該案起訴書，下稱士林地檢署起訴書）；伊業經
      授權人即誤信抗告人不實財務報告及每月營收入資訊而受
      有重大損害之投資人之授權，進行團體求償；考量現行關
      於證券損害賠償訴訟，需經相當時間方能判決確定，而債
      務人之財產勢將陸續遭其他債權人處分，且本件求償金額
      龐大，債務人之財產顯不足支付，須即時查扣方能確保日
      後債權之行使，故為免日後有不能強制執行或甚難執行之
      虞，爰聲請假扣押裁定等節（見原審卷第4頁至第10頁）
      ，並經相對人提出授權人名單暨求償金額一覽表、士林地
      檢署起訴書、抗告人公司登記資料、變更登記表、94年度
      至95年度第3季財務報告節本、96年4月3日重大訊息、96
      年1月1日至同年5月7日成交資訊等件（均影本）附卷為憑
      （分別見原法院卷第12頁至第42頁、第54頁至第72頁），
      堪認相對人就假扣押之請求及假扣押之原因，均已為釋明
      。
（三）再者，原法院審酌相對人係依證券投資人及期貨交易人保
      護法成立之保護機構，其依該法提起訴訟，為投資人請求
      損害賠償，具有穩定金融秩序之公益性功能，且其授權人
      眾多，求償之金額甚高，本案訴訟終結尚需時日，如長時
      間提供擔保金，恐影響保護基金之運作，致無法發揮保障
      投資大眾之功能，爰准依相對人之聲請，免供擔保，得就
      抗告人之財產，在新臺幣29億9862萬9332元範圍內為假扣
      押，經核並無不合。是抗告人辯稱：相對人未提出擔保不
      得准為假扣押云云，要屬誤會，亦非可取。
（四）抗告人另辯以：相對人對於抗告人之債權成立，尚有重大
      爭議云云。惟相對人據以聲請假扣押請求之債權是否成立
      ，要屬實體事項之爭執，非屬本件抗告程序所應審究之範
      圍。由此可知，抗告人前開所辯，要非可採。
（五）從而，揆諸上二之規定，原裁定准相對人免擔保而為假扣
      押執行，並無不合。抗告意旨指摘原裁定不當，聲明廢棄
      ，為無理由，應予駁回。
四、據上論結，本件抗告為無理由，爰裁定如主文。
中    華    民    國    99    年    5     月    31    日
                  民事第五庭
                        審判長法  官  李錦美
                              法  官  黃雯惠
                              法  官  鍾任賜
正本係照原本作成。
本裁定除以適用法規顯有錯誤為理由外，不得再抗告。如提起再
抗告，應於收受後10日內委任律師為代理人向本院提出再抗告狀
。並繳納再抗告費新台幣１千元。
中    華    民    國    99    年    5     月    31    日

                              書記官  吳金來

司法院資訊處製作；財團法人民間司法改革基金會備份。
